【裁判字號】    91,簡,454
【裁判日期】    920626
【裁判案由】    廢棄物清理法
【裁判全文】
臺北高等行政法院判決                              九十一年度簡字第四五四號
    原      告  甲○○
    送達代收人  乙○○
    被      告  臺北縣中和市公所
    代  表  人  丙○○市長）.
右當事人間因廢棄物清理法事件，原告不服臺北縣政府中華民國九十年十二月十八日
九十北府訴決字第四五七○六八號訴願決定，提起行政訴訟，本院判決如左：
    主  文
原告之訴駁回。
訴訟費用由原告負擔。
    事  實
一、事實概要：
    緣被告稽查人員於民國九十年六月十五日十八時十分，在台北縣中和市○○街八
    十六巷三十號旁之里公佈欄，發現任意張貼之租屋廣告，乃拍照存證，以原告違
    反九十年十月二十四日修正公布前之廢棄物清理法第十二條第十款之規定，據以
    告發，並移由被告依同法第二十三條第三款處新台幣（以下未特別註明者，均同
    ）二千四百元之罰鍰，原告不服，提起訴願，經遭決定駁回，遂向本院提起行政
    訴訟。
二、兩造聲明（本件不經言詞辯論，聲明及陳述依兩造之書狀記載）：
  (一)原告聲明：請求減免罰鍰。
  (二)被告聲明：駁回原告之訴。
三、兩造之陳述：
  (一)原告主張之理由：
    回憶當時於里公佈欄並未有載明不得張貼之字眼，僅於牆壁上有白色噴漆「不得
    張貼，否則告罰」字樣，明顯讓人誤會，誤以為牆壁不可張貼，而僅得張貼於里
    公佈欄，且有些公佈欄明顯噴有不得張貼字樣，而有些公佈欄並未有此字樣，使
    民眾無法認知，究竟僅能張貼於公佈欄或均不能張貼，若皆統一於公告欄內噴字
    ，就不會使得原告誤認。
  (二)被告主張之理由：
    原告確已承認有張貼廣告之事實，惟主張因標示不明讓人產生誤會，以為不可張
    貼於牆壁上但可以貼於里公佈欄內。惟所提主張實無礙於原處分之合法成立，蓋
    無論原告張貼於何處均屬違法，按被告曾於七十六年十一月十九日以七六北縣中
    清二字第五○三一五號公告全部轄區為指定清除地區，如原告張貼於牆壁上係符
    合廢棄物清理法第十二條第十款規定，而依被告採證照片中可看出係張貼於里專
    用公告欄內，此亦為原告所認無訛，依廢棄物清理法第十二條第十一款及七十六
    年十月五日七六北府衛二字第三○○○○○號公告「在本縣指定清除地區內，任
    意張貼商業廣告於政府機關設置為公告政令之公告牌，係屬污染環境行為，依廢
    棄物清理法第二十三條規定處罰」，原告不知該公告欄非供一般民眾所得以張貼
    ，究其過失行為仍已違反廢棄物清理法之規定，被告依法告發並無不當，又被告
    業於八十七年開始陸續招標、並於被告各處設立付費廣告欄供民眾使用，原告實
    可多加利用。
    理  由
一、緣被告稽查人員於九十年六月十五日十八時十分，在台北縣中和市○○街八十六
    巷三十號旁，發現任意張貼租屋廣告，乃拍照存證，以原告違反九十年十月二十
    四日修正公布前之廢棄物清理法第十二條第十款之規定，據以告發，並移由被告
    依同法第二十三條第三款處二千四百元之罰鍰，原告不服，提起訴願，經遭決定
    駁回之事實，有被告九十年七月二十日北縣中字0000000號處分通知單及
    台北縣政府九十年十二月十八日九十北府訴決字第四五七○六八號訴願決定書在
    卷可憑，堪信為真實。
二、按在指定清除地區內嚴禁有張貼或噴漆廣告污染定著物以及其他經主管機關公告
    之污染環境行為，為九十年十月二十四日修正公布前之廢棄物清理法第十二條第
    十款、第十一款所明定，又違反同法第十二條各款規定者，處四百元（銀元）以
    上一千五百元（銀元）以下罰鍰，同法第二十三條第三款亦有明文規定。本件原
    告雖主張於里公佈欄並未有載明不得張貼之字眼，僅於牆壁上有白色噴漆「不得
    張貼，否則告罰」字樣，明顯讓人誤會，誤以為牆壁不可張貼，而僅得張貼於里
    公佈欄云云。但查，台北縣於七十六年十月五日以七六北府衛二字第三○○○○
    ○號公告「在本縣指定清除地區內，任意張貼商業廣告於政府機關設置為公告政
    令之公告牌，係屬污染環境行為，依廢棄物清理法第二十三條規定處罰。」，且
    被告曾於七十六年十一月十九日以七六北縣中清二字第五○三一五號公告全部轄
    區為指定清除地區。因此，如張貼廣告於指定清除地區內之政府機關設置為公告
    政令之公告牌，自屬污染環境行為，而有違行為時廢棄物清理法第十二條第十一
    款之規定。而由卷附照片中可明顯看出原告係將房屋出租之廣告貼於里公告欄內
    ，而里公告欄內係供里公務政令公佈與宣導，並非供個人張貼廣告之用，亦為一
    般社會通念所知，原告縱非明知該公告欄非供一般民眾所張貼廣告之用，依上說
    明，其仍不能謂無過失。原告自不能以該里公佈欄並未有載明不得張貼之字眼，
    僅於牆壁上有白色噴漆「不得張貼，否則告罰」字樣，明顯使人誤會，而得主張
    免罰。
三、綜上所述，原告應係違反行為時之廢棄物清理法第十二條第十一款之規定，被告
    援引同法條第十款之規定，理由尚有未洽，惟原告違反行為時之廢棄物清理法第
    十二條第十一款之規定，應依行為時同法第二十三條規定處罰，被告依行為時同
    法第二十三條第三款之規定，處原告二千四百元之罰鍰，結論尚無不同，訴願決
    定援引訴願法第七十九條第二項規定維持原處分，於法核無不合。原告主張前詞
    ，請求減免罰鍰，為無理由，應予駁回。
四、本件訴訟標的金額未逾十萬元，為適用簡易程序事件，本判決爰不經言詞辯論為
    之，併此敘明。
據上論結，本件原告之訴為無理由，爰依行政訴訟法第二百三十三條、第九十八條第
三項前段，判決如主文。
中      華      民      國    九十二    年      六      月    二十六    日
                        臺 北 高 等 行 政 法 院   第 三 庭
                                                    法  官  陳國成
右為正本係照原本作成。
本件以訴訟事件所涉及之法律見解具有原則性者為限，始得於本判決送達後二十日內
向本院提出上訴狀並表明上訴理由，如已於本判決宣示後送達前提起上訴者，應於判
決送達後二十日內補具上訴理由（均按他造人數附繕本），且經最高行政法院許可後
方得上訴。
中      華      民      國    九十二    年      六      月    二十七    日
                                                    書記官  王英傑


司法院資訊處製作；財團法人民間司法改革基金會備份。
